【裁判字號】    98,交聲,310
【裁判日期】    981130
【裁判案由】    違反道路交通管理處罰條例聲明異議
【裁判全文】
臺灣新竹地方法院刑事裁定             98年度交聲字第310號
移送機關  交通部公路總局臺北區監理所宜蘭監理站
異議人即
受處分人  甲○○
上列異議人因違反道路交通管理處罰條例案件，對交通部公路總
局臺北區監理所宜蘭監理站98年4 月7 日以宜監字第裁43－E000
00000 號違反道路交通管理事件裁決書所為之處分，聲明異議，
本院裁定如下：
    主  文
異議駁回。
    理  由
一、按受處分人，不服主管機關所為之處分，得於接到裁決書之
    翌日起20日內，向管轄地方法院聲明異議；又交通法庭認為
    聲明異議無理由者，應以裁定駁回之，道路交通管理處罰條
    例第87條第1 項、道路交通案件處理辦法第19條分別定有明
    文。
二、次按行車管制號誌之圓形紅燈，係車輛面對圓形紅燈表示禁
    止通行，不得超越停止線或進入路口，此為道路交通標誌標
    線號誌設置規則第206 條第5 款定有明文。又汽車駕駛人，
    行經有燈光號誌管制之交岔路口闖紅燈者，處新臺幣一千八
    百元以上五千四百元以下罰鍰；汽車駕駛人，駕駛汽車有違
    反本條例之行為，經交通勤務警察或依法令執行交通稽查任
    務人員制止時，不聽制止或拒絕停車接受稽查而逃逸者，除
    按各該條規定處罰外，處新臺幣三千元以上六千元以下罰鍰
    ；汽車駕駛人有同條例第五十三條情形者，除依原條款處罰
    鍰外，並予記違規點數三點；汽車駕駛人有同條例第六十條
    第一項情形者，除依原條款處罰鍰外，並予記違規點數一點
    ，此分別為道路交通管理處罰條例第53條第1 項、第60條第
    1 項及第63條第1 項第1 款、第3 款定有明文。
三、原處分意旨略以：異議人即受處分人甲○○騎乘車牌號碼ME
    7 —083 號重型機車，於民國98年2 月20日12時50分許，行
    經新竹市○○○路、金城二路口時，有汽車駕駛人行經有燈
    光號誌管制之交岔路口闖紅燈及有違反道路交通管理處罰條
    例之行為拒絕停車接受稽查而逃逸等違規行為，經新竹市警
    察局第二分局埔頂派出所警員丙○○以受處分人有違反道路
    交通管理處罰條例第53條第1 項、第60條第1 項規定之事實
    ，以新竹市警察局竹市警交字第E00000000 號舉發違反道路
    交通管理事件通知單掣單舉發，受處分人於應到案日期前提
    出申訴，經原處分機關函詢原舉發單位結果，仍認受處分人
    確有前開違規行為，乃依道路交通管理處罰條例第53條第1
    項、第60條第1 項、第63條第1 項第1 款、第3 款之規定，
    於98年4 月7 日以宜監字第裁43—E00000000 裁決書裁處受
    處分人共計罰鍰新臺幣（下同）4800元，並合併記違規點數
    4 點。前揭裁決書於98年4 月9 日由異議人應送達處所之接
    收郵件人員代為收受後，異議人於98年4 月28日聲明異議在
    案。
四、聲明異議意旨略以：我沒有闖紅燈，那是一個十字路口，我
    原本是行駛在金城路往埔頂路方向，當時看到對面是黃燈，
    所以就趕快騎過去那個路口，過了路口大概4 、500 公尺，
    突然後面有警車響警鳴，副駕駛座的車窗搖下來，車上的警
    員叫我下車，說我闖紅燈，我說頂多就是闖黃燈過去。當天
    我是跟公司請假要回去照顧太太，因此想趕快回去，當時對
    面也有在抓闖紅燈，我的感覺是警察是不是在月底要衝業績
    ，一瞬間情緒很糟糕，因為我趕著要回去照顧老婆，覺得再
    爭執紅燈、黃燈沒有意義，我就騎上車，有點好像要走、要
    發動的樣子，後來正駕駛就下來說沒關係你走、你走，罰單
    我會寄到你家，所以我就走了，我覺得他是允許我離開。當
    天我騎車的時速是3 、40公里，所以才有辦法在下一個路口
    停，如果我有闖紅燈，他們應該第一時間可以把我攔下，很
    明顯告知我事實，也就心服口服。如果我是黃燈過去，照理
    講他的方向是紅燈，所以是不是這個時間差，警員才係隔了
    4 、500 公尺而不是第一時間就將我攔下？後來我有實際去
    測，從金城一路到埔頂路99巷號誌燈前，如果以時速70到80
    ，大約是7 秒，所以如果我在8 秒內可以過那個路口，除非
    警車可以在6 秒內攔停我，否則我不曉得他開什麼車？我在
    光復路NOVA廣場工作，機車一般都停在順發停車場，如果從
    順發停車場出來要到金城一路，途中會經過3 個路口，加速
    過後才能夠到70，而且油門不能停，我還有妻小，實在不用
    冒險。所以事實上應該是我過那個路口是黃燈，警察為了作
    業績，一方面學弟又在場，想給他1 個實習的對象，所以在
    等對向車過後才去追我。而警員從頭到尾沒有告知離開會有
    什麼結果，收到罰單竟然要罰4800元，令人無法信服，爰依
    法聲明異議，請求撤銷原處分等語。
五、經查：
    本件異議人即受處分人甲○○於98年2 月20日12時50分許，
    騎乘其所有車牌號碼ME7 —083 號重型機車，行經新竹市○○○路、金城二路口時，有駕車行經有燈光號誌管制之交岔
    路口闖紅燈及違反道路交通管理處罰條例之行為拒絕停車接
    受稽查而逃逸等違規事實，業據證人即當場舉發之員警丙○○於本院調查時到庭具結後證稱：當天我是跟乙○○一起，
    由我駕駛巡邏車，擔服巡邏勤務，我的行駛方向是從金城一
    路46巷直行，通過該金城一路、金城二路路口時，我的方向
    之號誌是綠燈，在左方也就是金城路往埔頂路方向有一輛機
    車闖紅燈，是在我面前闖紅燈過去，他的速度非常快，大概
    有時速7 、80公里，我就直接右轉往他後方追過去，大概離
    路口200 公尺處才將他攔停，當時下車後，我就告知他有闖
    紅燈之違規事實，並要求他出示證件，起先他否認，我有告
    知他如果你對我的取締有意見的話，可以尋求管道申訴，我
    請他表明身分，當時他仍然堅持不表明身分，也沒有提示證
    件，作勢要走，就是騎著機車要離開現場，我告知他：先生
    如果你不服取締，如果你走的話，我可以對你逕行告發，罰
    單會寄到你家，當我拿起罰單在登記車號時，他就直接騎走
    了。（當時異議人通過該路口時，除了他那輛機車外，還有
    無其他汽機車？）沒有，而且他的方向就只有他那部機車而
    已。（你之前有見過異議人嗎？）沒有。（異議人從頭到尾
    都沒有提示證件，也沒有告訴你他的姓名及年籍資料等？）
    都沒有。（異議人陳述當時他的方向是黃燈，對此有何意見
    ？）不可能，因為我通過路口的時候我的方向就是綠燈，他
    的方向不可能還在閃黃燈。（當時你看到他的機車闖紅燈時
    ，你的車已經過了你的車行方向的停止線嗎？）我的車二個
    前車輪已經過了停止線，我的車二個後輪還在停止線後面，
    我原本打算直行。（當時你的意思是允許異議人騎車離開嗎
    ？）我沒有這個意思。（該路口的號誌變換情形如何？）是
    三時向的變換。（有沒有紅燈左轉綠燈或者是紅燈右轉綠燈
    ？）都沒有。（當時在現場，異議人有沒有告訴你他是闖黃
    燈而沒有闖紅燈？）我的印象是他沒有講，他是說跟著一群
    車過來。（你有看到一群車嗎？）我有看到的是我的車行方
    向對面有一群機車左轉到金城一路上，而異議人的行進方向
    沒有看到一群車。（你是從何處開始鳴警鳴？）差不多我一
    轉彎開始追時就開始響警笛。（當時在車上你跟乙○○還沒
    有下車時，你或乙○○有沒有搖下車窗叫異議人下車？）有
    搖下車窗由乙○○請異議人下車，如果異議人的時速是3 、
    40公里，我不可能追到200 公尺才將他攔下，而且當時異議
    人通過該路口時，已經過我對向來車的那些車輛，我確實有
    對異議人告知他的權利，如果對警方的取締有意見，可尋求
    申訴或聲明異議等語明確，及經證人乙○○於本院調查時到
    庭具結後證述：當時我跟丙○○在巡邏，就停在金城一路的
    十字路口，我們的方向已經綠燈了，就看到異議人騎機車從
    路口過去，往埔頂路方向，丙○○就開車追過去，他有搖下
    車窗請異議人停下來，停下來之後，丙○○就先跟異議人告
    知他闖紅燈，請他出示證件，一開始異議人先否認說他沒有
    闖紅燈，丙○○還是請他出示證件，異議人沒有拿證件出來
    ，態度也沒有很好，丙○○就要查異議人的車籍，在查車籍
    的時候，異議人就騎走了，在這之前，異議人有作勢要離開
    ，丙○○有跟他說如果你騎走的話，我就逕舉不服取締，可
    是後來在查車籍的時候，異議人還是就騎走了。（你當時有
    看到異議人騎車經過路口嗎？）有。（你當時看到異議人騎
    車經過路口時，他的車行方向的燈號是什麼燈？）紅燈，因
    為我們的燈號是綠燈，而且丙○○有停頓一下，異議人就從
    我們前方通過路口。（你當時為何會跟丙○○一同出去巡邏
    ？）因為丙○○是我的指導學長，我當時是在實習。（依照
    你們實習情況，是要由指導的警察帶著你出去嗎？）是。（
    當時你有無聽到丙○○跟異議人說叫他可以走，意思就是允
    許他離開？）沒有。丙○○有跟他講，如果不符取締，請他
    可以到監理站去申訴等語明確，並有前開新竹市警察局竹市
    警交字第E00000000 號舉發違反道路交通管理事件通知單1
    份、交通部公路總局臺北區監理所宜蘭監理站宜監字第裁43
    —E00000000 號違反道路交通管理事件裁決書1 份、現場圖
    1 份、現場照片2 幀及工作紀錄簿1 份在卷足按。而交通警
    員掣單舉發違反道路交通管理處罰條例所列之違規事實，本
    質上為行政處分，係公務員基於職務上權力，依法就特定之
    具體事件所為具有公法上效果之單方行政行為，基於公務員
    為公法上行為具有公信力之原則，該行政處分當可被推定為
    真正，其據以依法處分之事實亦應認定為正確無誤。況於未
    裝設自動感應攝影器材之路段，就闖紅燈等一瞬間突發之交
    通違規行為，因無法期待執勤員警於發現後能及時攝影取證
    ，事實上僅能仰賴舉發員警目視為之，別無其他舉證可能，
    如無其他證據顯示舉發員警有誤認或故意構陷之情事，於當
    時在場實際執行舉發勤務之警員已到庭具結作證之情形下，
    尚難以該舉發員警無法提出其他證據佐證，即認其所述不可
    採信，否則未裝設自動感應攝影儀器之路段，即陷入駕駛人
    得任意闖紅燈違規之狀態，自非妥適，此觀道路交通管理處
    罰條例第7條 之2 第1 項第1 款規定就闖紅燈之違規行為得
    以逕行舉發，可資參照。故警察取締交通違規事件，其以科
    學儀器照相採證者，固然足以據為交通違規事實之證明，惟
    就囿於當場舉發而未以科學儀器照相採證，甚或礙於手動照
    相而未能即時拍攝違規之情節，立法者亦未明文限制或排除
    「舉發警員目睹、耳聞」之證據能力，或其證述內容對於違
    規事實之證明力，此觀立法者再以明文立法方式容認執行交
    通稽查之員警「當場舉發」，暨「當場舉發」俱乏相類於「
    逕行舉發」之採證限制（例如，必須以「科學儀器照相採證
    」等）自明，有道路交通管理處罰條例第7 條、第7 條之2
    規定參照。另依道路交通管理處罰條例科處行政罰事件，依
    據公法爭議之舉證責任分配法則，固應先由行政機關就其業
    已履踐相關正當法律程序，以及人民應受處罰之客觀違反法
    令行為，負證明之責，受處罰人就行政機關已為相當證明之
    前開事項，若主張欠缺主觀歸責條件或為其他抗辯，亦須就
    其所辯提出反證。惟行政機關對於前開應為舉證事項，並非
    不得以執行查察取締勤務人員，依據調查人證之程序，使就
    親歷事實提供不可替代之證明方法。受處罰人就該證人所述
    見聞經過之真實性倘有質疑，除依法定交互詢問程序加以檢
    驗外，亦不得僅因證人之個人身分、地位或與當事人之關係
    而謂其不得作證，或憑己意指為必須代以其他特定之證據方
    法，此在證人業已具結願依偽證罰則擔保證言可信之場合，
    尤屬當然。本件異議人既未就執勤員警之舉發有誤提出相關
    具體證據以供調查，本院復查無何證據足資證明證人丙○○
    有捏造事實違法取締之情事，則執勤警員本其維護交通秩序
    、公眾安全職責所為之舉發，自應受到合法、正確之推定。
    況且證人丙○○與乙○○等與異議人素不相識，復無怨隙，
    應無甘冒觸犯偽證之罪責，故意構詞誣陷異議人之必要。而
    證人即當場舉發之員警丙○○及證人乙○○於本院調查時，
    就舉發過程證述內容均詳盡，且互核大致相符，足見證人丙○○及乙○○對於舉發當時之情形確係記憶明確，自堪採信
    。又異議人雖以上揭情詞置辯，然證人丙○○因異議人違規
    在先，要求出示證件而填具舉發通知單，此屬正常取締違規
    程序，則焉有在尚未填寫交付舉發通知單予異議人前，即無
    端任由異議人逕行騎乘機車離去之理，再參以異議人亦自承
    確有於為警攔檢後，有作企圖逃逸之動作等情不諱，則異議
    人暨明知係因有違規行為是以遭警攔下，卻在未獲警員丙○○同意，即企圖逃逸，顯見證人丙○○前揭所為異議人有不
    服從指揮或稽查之違規行為之證述內容，確為實情，堪予採
    信。
六、綜上，異議人前揭所辯難認可採，本案事證明確，異議人確
    有於前揭時、地行經有燈光號誌管制之交岔路口闖越紅燈及
    違反處罰條例行為拒絕停車接受稽查而逃逸等之違規事實等
    情，堪以認定。從而原處分機關依道路交通管理處罰條例第
    53條第1 項、第60條第1 項之規定，裁處罰鍰合計4800元，
    並依同條例第63條第1 項第1 款、第3 款合記違規點數4 點
    ，核無違誤。本件異議人之異議為無理由，自應將其異議駁
    回。
據上論斷，應依道路交通案件處理辦法第19條，裁定如主文。
中    華    民    國    98    年    11    月    30    日
                  交通法庭      法  官   楊惠芬
以上正本證明與原本無異。
如不服本裁定，應於裁定送達後5日內向本院提出抗告狀。
中    華    民    國    98    年    11    月    30    日
                                書記官   張懿中


司法院資訊處製作；財團法人民間司法改革基金會備份。
